臺灣高等法院刑事判決　　　　　　　　　　　　　九十一年度上易字第一七五八號
　　上　訴　人
　　即　被　告　乙○○
　　選任辯護人　任鳴鉅
右上訴人因竊盜案件，不服臺灣板橋地方法院九十年度易字第一九三０號，中華民國
九十一年五月八日第一審判決（起訴案號：臺灣板橋地方法院檢察署八十九年度偵字
第八五二八號），提起上訴，本院判決如左：
    主  文
上訴駁回。
    事  實
一、乙○○於民國八十八年十月二十一日下午六時許至同月二十二日上午八時許間之
    某時，在台北縣永和市○○○路○段福和橋下，見曾文賓所有之挖土機（日本小
    松製，ＰＣ１２０—５型，下稱系爭挖土機）一部停放於該處，疏於看管之際，
    竟意圖為自己不法之所有，竊取該部挖土機得手。數日後，即將系爭挖土機以新
    台幣（下同）二十五萬元之代價，售予不知情之甲○○，甲○○以現金七萬元及
    十八萬元之遠期支票（付款人彰化商業銀行，帳號0000000000000
    0號、發票人吳聰錳、支票號碼ＡＫ0000000號、簽發日八十九年一月二
    十五日，下稱系爭支票）一張支付價款。嗣於八十九年四月二十四日晚間八時三
    十分許，甲○○委請乙○○載運系爭挖土機至台北縣新店市某處維修，乙○○遂
    令不知情之員工丙○○（業經台灣板橋地方法院檢察官，以八十九年度偵字第八
    五二八號為不起訴處分）駕駛車號ＧＮ—六一七號大貨車，將系爭挖土機自台北
    縣林口鄉嘉寶村某處，載運至台北縣新店市指定地點，丙○○於同日晚間十一時
    許行經台北縣新店市○○路碧潭高爾夫球場前，適為曾文賓發現，報警後當場查
    獲丙○○及系爭挖土機而循線查獲上情。
二、案經被害人曾文賓訴請台北縣警察局新店分局報請臺灣板橋地方法院檢察署檢察
    官偵查起訴。
    理  由
一、訊據上訴人即被告乙○○矢口否認有何竊盜犯行，辯稱：其並未竊取系爭挖土機
    ，亦未以二十五萬元出售系爭挖土機予甲○○，甲○○曾持支票向其調借現金，
    其於該支票背書後，轉向友人調現，即將現金交予甲○○，其僅係甲○○之託載
    運系爭挖土機至台北縣新店市某處維修，並無竊盜系爭之挖土機，甲○○為脫免
    刑責所為之供述，並不實在云云。經查：
    (一)系爭挖土機失竊之事實，業經被害人曾文賓於警訊中指述明確，並有台北縣警
      察局永和分局受理刑事案件報案三聯單、動產擔保交易登記標的物明細表及曾
      文賓出具之贓物認領保管單各一紙在卷可稽。又本案查獲之經過，係證人甲○○委託被告載運系爭挖土機至台北縣新店市某處維修，被告乃指示證人即其員
      工丙○○駕駛大貨車載運系爭挖土機至約定地點，於行經台北縣新店市碧潭高
      爾夫球場前，為被害人曾文賓發現，而報警查獲等情，亦經被害人曾文賓及證
      人丙○○、甲○○於警訊、偵審中分別證述明確，且互核上情無誤。
    (二)證人甲○○以二十五萬元之價格向被告購得系爭挖土機，其中七萬元以現金給
      付，另外十八萬元係以其向證人吳聰連借用之系爭支票支付等情，業據證人甲○○陳述明確，而該支票之來源，亦據證人吳聰錳於檢察官訊問證述：這支票
      是我哥吳聰連向我借的，至於他交何人我不清楚等語；及證人吳聰連於檢察官
      及原審法院審理時證述：我借票給甲○○，我是以空白支票借甲○○使用，甲○○跟我說他要買怪手，我拿空白支票蓋好章給甲○○，甲○○自己要在發票
      日前把錢存入帳戶內，這筆錢我沒有去存，甲○○向我借票很多次，我都是拿
  空白支票蓋好章給他等語無訛。
    (三)被告於取得證人甲○○交付之系爭十八萬元支票後，即在支票上背書，向證人
      陳炳欽調借現金十八萬元，嗣由證人陳炳欽存入其在汐止市農會000000
      0000號帳戶內提示兌領等情，亦經證人陳炳欽於原審調查時證述在卷 (見
      原審卷第四十一頁)，並有汐止市農會九十年八月九日北縣汐農信字第九０二
      八八三號函、彰化銀行東門分行八十九年九月十八日（八九）彰東門字第一一
      六五號函及系爭支票正反面影本一紙在卷可憑。而系爭面額十八萬元之支票，
      得以兌現，係由證人甲○○於八十九年一月二十五日在彰化銀行蘆洲分行櫃臺
      以現金存入八萬元，及證人傅連生於八十九年一月二十五日，由自動提款機提
      款後，自其在世華聯合商業銀行營業部000000000000號之帳戶轉
      存十萬元至證人吳聰錳之支票存款帳戶內等情，有彰化銀行蘆洲分行九十年十
      二月二十七日彰蘆字第一二一六號函及所附存款單影本一份、世華聯合商業銀
      行九十一年二月八日（九一）世業字第０一一０號函及所附自動提款機交易清
      單一紙等在卷可憑。而證人傅連生之所以轉存十萬元入系爭支票之帳戶，係因
 其所購股票於八十九年一月二十日交割，同年月十九日向其姐夫即證人甲○○
      調現金十萬元，交割完畢後，其即於同年月二十五日匯款十萬元至證人甲○○
      指定之吳聰錳帳戶內等情，亦經證人傅連生於原審調查時證述明確。至於證人
      甲○○提供證人傅連生股票交割用之十萬元，係由證人即吳聰連匯款九萬五千
      元、證人甲○○匯款五千元至證人傅連生上開世華聯合商業銀行之帳號內，亦
      有證人傅連生之活期儲蓄存款存摺影本一份附卷可佐，核與證人吳聰連證述：
      在八十九年一月十九日之前一週至十天，甲○○說他有多餘的錢要放在我這邊
      ，預備支付甲○○開出之支票票款，甲○○打電話告訴我匯款九萬五千元給傅
      連生等情亦屬相符。由以上證人甲○○向被告購買系爭挖土機之資金往來卷證
      資料可知，證人甲○○確於系爭支票到期日前匯集票載之十八萬元入系爭支票
      之存款帳戶，該十八萬元嗣並由被告持系爭支票向其調現之證人陳炳欽於票載
      到期日兌現而領得票款十八萬元。
    (四)被告雖辯稱：系爭支票係證人甲○○持向其調借現金云云，惟被告於偵查中否
      認拿過證人甲○○所交付之支票 (見偵查卷第五十八頁) ，於原審第一次調查
   時先則供稱：對於系爭之支票並無印象，經原審法官提示彰化銀行函文及系爭
      支票影本供被告閱覽後，被告始承認系爭支票上之背書係其親簽，並表示其有
      時會幫他人於支票後背書、簽名，惟仍供稱與證人甲○○無金錢往來過等語（
      見原審卷第二十一頁、第二十二頁）；嗣於原審查得系爭支票係由證人陳炳欽
      兌領，並傳喚證人陳炳欽到庭與被告對質，被告始改稱：系爭支票係證人甲○○要其幫忙調現 (見原審卷第四十一頁) ，二、三年前與證人甲○○有金錢往
      來，其與證人甲○○相互借錢，僅有此次係以支票調現，證人甲○○向其調借
      現金，隔二、三天後，其把支票向朋友調得現金後，即將十八萬元轉交證人甲○○等語（見原審卷第八十九頁) ，被告對證人甲○○是否有交付系爭支票之
      重要事實，先則矢口否認，後則改稱係用以調現，前後供述不一，所辯難以採
      信。
    (五)又被告於警訊中僅陳稱：系爭挖土機是綽號「王哥」之男子打電話要求其出車
      載運挖土機，雙方約定運費三千五百元，其並不知「王哥」之確實姓名、年籍
      等語，然被告於原審調查時自承與證人甲○○一起打牌，有時賭債會用支票支
      付 (見原審卷第二十一頁)，又稱二、三年前即與證人甲○○相互借錢週轉 (
      見原審卷八十九頁)，則其與證人甲○○彼此間應有相當之認識及交情，若非
      刻意隱瞞，被告豈有於警訊時對證人甲○○之姓名、年籍均諉稱不知之理？
    (六)雖證人甲○○於警訊中指稱是開一百天期的支票，依此推算至八十九年一月二
      十五日，系爭十八萬元之支票應係於八十八年十月十七日左右簽發，與系爭挖
      土機之失竊時間八十九年十月二十一日下午六時後，略有出入。另其於原審提
      供之支票票號，與系爭之支票票號並不相符，對於存入系爭支票之十八萬元來
      源，前後所供亦有差異。惟證人甲○○於八十九年四月二十七日製作警訊筆錄
      時，距離其簽發支票之日期已近半年，其記憶因時間經過而遺忘或略有出入，
      實屬常情，且證人甲○○於八十九年六月二十一日已供出支票發票人姓名及付
      款銀行，供法院循線查證，其向證人吳聰連所借支票張數繁多，尚難以此日期
      及票號細節部分，供述稍有出入即認其供述不實在。再者，證人甲○○於九十
      年十月三日向原審陳報，其因未保存匯款單，請原審從彰化銀行東門分行調取
      資料，是證人甲○○係因時隔久遠，未保留匯款資料，而無法為正確無訛之供
      述，然銀行匯款之相關資料，均可查證，證人甲○○或因記憶不清而淡忘，但
      尚無法因此而認其證言不實而無可採。此外，證人甲○○對於買賣系爭挖土機
      之地點，係新竹縣關西鎮大東坑或桃園縣龍潭大東坑，前後所供看似不符，然
      關西與龍潭行政區域相鄰，證人甲○○向被告購買系爭挖土機之地點確係「大
      東坑」則屬無訛，證人丙○○於本院九十一年八月九日調查時在場聽聞證人甲○○所陳述之交付挖土機經過，亦表示證人甲○○所述之「關西大東坑」及「
      龍潭大東坑」事實上是相同之地點，自不能以證人甲○○對政府行政區域劃分
      之不夠了解，致為不一致之陳述，即推認證人甲○○所供買賣地點前後不符。
      綜上各節，證人甲○○指稱以二十五萬元向被告購得系爭挖土機一節，應非子
      虛，而堪採信。至於被告於系爭支票背書而證人甲○○未於系爭支票背書一節
      ，或係疏忽，或係個人與第三人間使用支票之要求及習慣不同，原因繁多，尚
      難以有無於支票背書一節，為被告是否涉犯竊盜罪之有利或不利之認定。
   (七)綜上，被告所辯，應係畏罪卸責之詞，不足採信。本件事證明確，被告犯行，
     堪以認定，應依法論科。
二、核被告所為，係犯刑法第三百二十條第一項之竊盜罪。原審審酌被告之品行、犯
    罪動機、目的、手段、所生之危害及犯罪後飾詞狡辯等一切情狀，量處有期徒刑
    八月。經核認事用法及量刑均無不合，被告仍執前詞，提起上訴，否認犯罪，為
    無理由，應予駁回。
據上論斷，應依刑事訴訟法第三百六十八條，判決如主文。
本案經檢察官謝英民到庭執行職務。
中      華      民      國      九十一      年      九      月    十九  日
                              臺灣高等法院刑事第五庭
                                  審判長法  官  曾  德  水
                                        法  官  趙  功  恆
                                        法  官  蘇  素  娥
右正本證明與原本無異。
不得上訴。
                                        書記官  葉  國  乾
中      華      民      國      九十一      年      九      月    十九  日
附錄    本判決論罪科刑法條：
刑法第三百二十條
意圖為自己或第三人不法之所有，而竊取他人之動產者，為竊盜罪，處五年以下有期
徒刑、拘役或五百元以下罰金。
意圖為自己或第三人不法利益，而竊佔他人之不動產者，依前項之規定處斷。
前二項之未遂犯罰之。
